臺灣臺北地方法院民事判決
　　　　　　　　　　　　　　　　  110年度北簡字第13658號
原      告  郭政德  

訴訟代理人  林美倫律師
            安玉婷律師
被      告  林劭謙  
訴訟代理人  王得洲律師
上列當事人間確認本票債權不存在事件，於中華民國110年10月1
4日言詞辯論終結，本院判決如下：
    主    文
原告之訴駁回。
訴訟費用新臺幣壹拾萬捌仟捌佰元由原告負擔。
    事實及理由
一、原告主張：被告持有以原告為發票人，發票日為民國110年3
    月6日，票號CH0000000，票面金額為新臺幣(下同)1100萬元
    ，未載到期日之本票乙紙(下稱系爭本票)，聲請貴院裁定准
    予強制執行獲准，惟查：
  ㈠原告與被告係於民國106年因工作場合相識，因雙方都對汽車
    相當有興趣而逐漸熟識。108年因原告之友人李冠濰所負責
    之威登租賃有限公司(下簡稱威登公司)有資金需求，原告詢
    問被告是否有意投資威登公司，經被告同意後，被告於108
    年至110年間陸續投資資金於威登公司。
  ㈡110年2月1日，訴外人李冠濰聯繫原告，表明威登公司目前有
    2000萬資金需求，請求原告聯繫被告，詢問被告是否有投資
    意願，並承諾會於同年2月8日返還資金，原告遂聯繫並代為
    轉達上述事項予被告，被告同意後，被告親自於訴外人吳乾
    瑋住家樓下以現金方式交付予郭冠濰1500萬元，另於被告位
    於長春路112號之店面交付予威登公司員工柏瑋500萬。
  ㈢詎料於110年2月5日，訴外人李冠濰以訊息向原告表示「出事
    了」後隨即神隱，僅偶爾會接聽電話，並表示所有的資金都
    沒了，惡意倒債被告，被告得知此事後，表明因李冠濰是原
    告介紹認識的，故原告應對此筆資金負責。
  ㈣同年2月8日，被告不斷向原告表示需籌錢還給被告，並要求
    原告抵償股票，被告約原告至訴外人吳乾瑋之辦公室（址：
    台北市○○區○○○路○段000巷0弄00號5樓）討論系爭情事，原
    告於抵達現場才驚覺另有訴外人羅西（暱稱，吳乾瑋之司機
    ）、宋庭宇（吳乾瑋的小舅子）、老沈（暱稱，吳乾瑋之同
    學）等人在場，被告則表示該筆2000萬資金其中有1500萬實
    為訴外人吳乾瑋所提供，原告亦需對其負責。原告於現場人
    士言語相逼之下，不得已交付現金400萬予被告，並被迫於2
    月8日交付被告2張威登公司之支票上背書（1支票號碼TQ000
    0000，金額1500萬2支票號碼AI0000000，金額1200萬）以示
    負責，其後被告取出空白本票再要求原告現場簽發1100萬之
    本票（下簡稱系爭本票），原告雖不斷表明該筆資金並非由
    其受領，亦非其應負責，過程中也電聯原告之家人意圖尋求
    幫助，然終因無法承受現場壓力，心生恐懼，迫於無奈簽發
    系爭本票，但並未填具發票日。
  ㈤同年3月6日，原告欲說服被告一同對訴外人李冠濰提告，遂
    與被告相約於咖啡廳會面（果實咖啡堂，台北市○○區○○街00
    巷0號），因擔心人身安全，並請妻子劉蘊萱陪同前往。於
    會談過程中，被告逐漸聚集相關人士，包括訴外人游騰威（
    威登公司投資人）及其女友車艾恬、許哲樺（威登公司投資
    人）、張智臺（威登公司投資人）、黃晉寬（威登公司投資
    人）、羅國源（被告之員工）、中哥（綽號，本名不詳，為
    從事收放貸款業務）等共8人，被告先拿出2月8日前尚未填
    寫發票日之本票，要求原告填具發票日，原告遂在此本票先
    填載3月1日(後塗改為3月6日)，被告又拿出空白本票要求原
    告再行簽發另一張票面金額為1100萬之本票，以替換2月8日
    原先簽發之本票，並要求原告另行簽發900萬、350萬之本票
    各一張，口頭表示將分別給予訴外人吳乾瑋、鄭玉燕、張智
    臺（三人皆為威登公司之投資人），為威登公司惡意倒債負
    責。期間原告雖不斷表示拒絕簽立本票，該債務實應為威登
    公司負責，自己並未受領投資金額，最多僅係從中牽線，做
    資訊傳達的角色，且自己亦投資威登公司受有損害等等，然
    被告等人仍不斷逼迫原告簽立本票，「中哥」恐言「這只是
    玩具本票」、「我跟人家要錢，沒這個我也能要」、「我處
    理過很多這種事情」、「趁我現在還能好好講話的時候趕快
    簽一簽，我快沒耐心了」，原告不斷表示既然已經另行簽發
    一張票面金額為1100萬之本票，原先2月8日簽發之本票票面
    金額為1100萬之本票應返還給原告，被告等人卻不予理會。
  ㈥原告在被告眾人之不斷逼威，憶及過往曾聽及「中哥」之事
    蹟，又想到訴外人李冠濰前因倒債遭不明人士打斷腿骨，心
    生恐懼，擔心甚至無法四肢健全離開現場，只得被迫簽發上
    開3張本票，並填具4張本票之發票日，原告於簽發本票過程
    中與家人聯繫急忙報警，於警車抵達現場後載原告及其妻子
    離去，原告再行前往台北市政府警察局中山分局圓山派出所
    報案，並有受（處）理案件證明單。
　㈦並聲明：
　　確認被告持有原告110年3月6日簽發票號CH0000000，內載憑
    票交付1100萬元之本票，被告對原告之債權不存在。
二、被告則以：
　㈠原告聲稱未獲取利益，亦受有投資虧損云云，未就原因關係
    加以舉證，顯難採信，被告行使權利，應屬有據。
　㈡原告起訴理由略稱：「被告不斷向原告表示需籌錢還給被告
    ，並要求原告抵償股票…，然終因無法承受現場壓力，心生
    恐懼，迫於無奈簽發系爭本票，但並未填具發票日。同年3
    月6日原告欲說服被告一同對訴外人李冠濰提告，遂與被告
    相約於晚間18：30於咖啡廳會面，因擔心人身安全…原告在
    被告眾人不斷逼威…，心生恐懼，擔心甚至無法四肢健全離
    開現場，只得被迫簽發上開3張本票」云云。惟查：
  ⒈原告一再佯裝受害者身份，然系爭本票之簽發時間、地點均
    由原告主動聯繫，並通知被告到場，且被告家中逢白事，根
    本無心再起波瀾，只想單純圓滿解決債務問題。
  ⒉再者，上開相約之時間（即110年3月6日）為星期六晚上6點
    半，該咖啡廳又位於臺北市區，該店內外皆公開透明、進出
    人流眾多，被告如何於鬧區、眾目睽睽之下威逼原告？顯與
    常情常理不合。且原告聲稱遭逼迫，卻為何不提出任何刑事
    告訴？或已提出現在進度為何？均未見其說明，原告聲稱遭
    逼迫乙事，僅為臨訟杜撰之詞，不足採信。
  ⒊況且，原告與訴外人李冠濰是否為詐欺之共犯，尚非無疑，
    細繹原告與李冠濰之通訊內容，多次向訴外人李冠濰表示「
    我的100要拿起來給我」、「為什麼只轉1000不是1900」、
    「結果我的金額還是最多你最好對我好一點」、「你們真的
    是一群豬隊友謙哥在懷疑了」等語。足見，被告等人貸與之
    金錢，多交由原告經手處理，且其與訴外人李冠濰間金流往
    來密切，甚為可疑。
　㈢並聲明：原告之訴駁回。
三、得心證之理由：
　㈠當事人主張有利於己之事實者，就其事實有舉證之責任，民
    事訴訟法第277 條前段定有明文，是民事訴訟如係由原主張
    權利者，應先由原告負舉證之責，若原告先不能舉證，以證
    實自己主張之事實為真實，則被告就其抗辯事實即令不能舉
    證，或其所舉證據尚有疵累，亦應駁回原告之請求（最高法
    院17年上字第917 號判例意旨參照）。又事實有常態與變態
    之分，其主張常態事實者無庸負舉證責任，反之，主張變態
    事實者，則須就其所主張之事實負舉證責任（最高法院86年
    度台上字第891 號判決意旨參照）。原告主張系爭本票係在
    被告脅迫之下開立，依前述舉證責任分配之原則，原告自應
    對前述有利於伊之事實負舉證責任。
　㈡民法第92條所謂脅迫，乃故意預告危害，使他人發生恐怖的
    心情，並進而為不利於自己，且本來不願意表示的意思表示
    。亦即，脅迫行為在客觀上必須違法不當，且足以發生恐怖
    感，脅迫行為與被脅迫者因為內心害怕而為一定之意思表示
    ，亦須有相當之因果關係，首開敘明。經查：
　⒈本院於110年9月9日已命原告於文到15日內就其主張「…(110
    年)2月8日…原告於現場人士言語相逼之下，不得已交付現金
    400萬予被告…其後被告取出空白本票再要求原告現場簽發11
    00萬之本票(即本案之本票)…」事實的證據及證據方法併請
    提供，該函於110年9月13日送達原告(本院卷第99頁)，然原
    告於110年9月27日之民事準備㈠狀僅稱「…於110年2月8日，
    被告約原告至訴外人吳乾瑋之辦公室（址：台北市○○區○○○
    路○段000巷0弄00號5樓）討論系爭情事，原告於抵達現場才
    驚覺另有訴外人羅西（暱稱，吳乾瑋之司機）、宋庭宇（吳
    乾瑋的小舅子）、老沈（暱稱，吳乾瑋之同學）等人在場，
    被告則表示該筆2000萬資金其中有1500萬實為訴外人吳乾瑋
    所提供，原告亦需對其負責。原告於現場人士言語相逼之下
    ，不得已交付現金400萬予被告，其後被告取出空白本票再
    要求原告現場簽發1100萬之本票（即本案之本票），原告雖
    不斷表明該筆資金並非由其受領，亦非其應負責，過程中也
    電聯原告之家人意圖尋求幫助，然終因無法承受現場壓力，
    心生恐懼，迫於無奈簽發系爭本票，但並未填具發票日…」
    云云，仍僅稱「…言語相逼…」，至於是何言語，是否構成故
    意預告危害，使他人發生恐怖的心情，並進而為不利於自己
    ，且本來不願意表示的意思表示，並無任何之說明，另審酌
    原告所提出之LINE對話紀錄，皆為原告與他人之對談，該證
    據屬於原告之片面陳述，核難憑採。就以上法院命應補正事
    項，並未提出任何證據及證據方法，以證明其所言屬實。
　⒉原告主張110年3月6日之事實，除前開LINE紀錄外，亦同未提
    出證據及證據方法，然前開LINE紀錄之評價已說明如前。本
    院於110年10月14日開庭再度闡明前開事實，原告訴訟代理
    人雖陳稱「就3月6日請求鈞院傳喚原告的配偶劉蘊萱」，然
    為被告所不同意(本院卷第176頁)，自應尊重被告之防禦權
    ，認原告於該時始為證據調查之聲請，對他造之程序保障未
    免有失公平，且有延滯訴訟之嫌，該聲請應予駁回。
四、綜上所述，原告既不能證明系爭本票係被告之脅迫而簽立，
    原告之訴即無理由，從而，原告請求確認被告持有原告110
    年3月6日簽發票號CH0000000，內載憑票交付1100萬元之系
    爭本票，被告對原告之債權不存在，為無理由，應予駁回。
五、本件事證已臻明確，兩造其餘攻擊防禦方法與判決之結果不
    生影響，爰不一一贅論，併此敘明。
六、訴訟費用負擔之依據：民事訴訟法第78條。本件訴訟費用額
    ，依後附計算書確定如主文所示金額。
中　　華　　民　　國　　110 　年　　11　　月　　11　　日
                      臺北簡易庭  法  官  趙子榮
以上正本係照原本作成
如對本判決上訴，須於判決送達後20日內向本庭提出上訴狀。如
委任律師提起上訴者，應一併繳納上訴審裁判費。
中　　華　　民　　國　　110 　年　　11　　月　　11　　日
                                  書記官  陳怡安
計   算   書：
項        目             金   額（新臺幣）    備    註
第一審裁判費             10萬8800元
合        計             10萬8800元